【裁判字號】    97,交簡上,13
【裁判日期】    970630
【裁判案由】    過失傷害
【裁判全文】
臺灣雲林地方法院刑事判決            97年度交簡上字第13號
上訴人  即
被      告  甲○○
上列上訴人因過失傷害案件，不服本院虎尾簡易庭97年度虎交簡
字第16號中華民國97年2 月26日第一審判決（起訴案號：臺灣雲
林地方法院檢察署檢察官97年度調偵字第8 號），提起上訴，本
院管轄之第二審合議庭判決如下：
    主  文
上訴駁回。
甲○○緩刑貳年，並應支付乙○○新臺幣拾陸萬元（不含強制責
任險），分期給付，於民國九十七年五月六日先給付新臺幣萬
元，餘新臺幣拾萬元自九十七年六月十日起至九十八年六月十
日止，於每月十日前各給付新臺幣壹萬元，如有一期不履行視為
全部到期。
    事  實
一、甲○○於民國96年4 月20日下午8 時40分許，駕駛車牌號碼
    EA-1338 號自用小客車沿雲林縣二崙鄉○○路之內側車道由
    南往北行駛，嗣行經該路段24之3 號前丁字路口附近，原應
    注意汽車行駛時，駕駛人應注意車前狀況，並隨時採取必要
    之安全措施，而依當時天氣晴、夜間無照明、柏油路面乾燥
    、無缺陷、無障礙物、視距良好，並無不能注意之情形，竟
    疏未與前車保持適當之安全距離，適有乙○○騎車號MKG-84
    2 號之重機車亦疏未注意而行駛於同向之快車道上，甲○○
    見狀煞車不及，以其自小客車前車頭自後追撞乙○○上開機
    車車尾，致乙○○人車倒地，受有頸椎脊髓損傷併四肢癱瘓
    等重傷害。甲○○於車禍事故發生後，隨即至附近住家請求
    潘秋玉報警處理，員警到達車禍現場後，甲○○當場表示其
    為肇事者，並主動接受裁判。
二、案經乙○○訴由雲林縣警察局西螺分局報請臺灣雲林地方法
    院檢察署檢察官偵查後聲請簡易判決處刑。
    理  由
一、程序部分（證據能力部分）：
    按被告以外之人於審判外之陳述雖不符刑事訴訟法第159 條
    之1 至之4 等4 條之規定，而經當事人於審判程序同意作為
    證據，法院審酌該言詞陳述或書面陳述作成時之情況，認為
    適當者，亦得為證據，刑事訴訟法第159 條之5 第1 項定有
    明文。查本案檢察官所提出之證據除被告之筆錄不屬於被告
    以外之人於審判外之陳述外，被告均同意當作證據使用，本
    院復審酌該等證據作成時，較無人情施壓或干擾之情形，以
    之作為證據亦屬適當，是檢察官所提出之證據均具有證據能
    力。
二、訊據被告甲○○對於上開犯罪事實坦承不諱，核與被害人乙
    ○○之指述情節大致相符，復有卷附之道路交通事故現場圖
    、道路交通事故調查報告表(一)、(二)、現場照片、財團法人彰
    化基督教醫院診斷書、慈愛綜合醫院診斷證明書等在卷可佐
    ，足認被告自白與事實相符，本件事證已臻明確，被告犯行
    洵堪認定，應依法論科。
三、論罪科刑之理由：
  (一)核被告甲○○所為係犯刑法第284 條第1 項後段之普通過失
    致重傷害罪。
  (二)按汽車在同一車道行駛時，除擬超越前車外，後車與前車之
    間應保持隨時可以煞停之距離；汽車行駛時，駕駛人應注意
    車前狀況及兩車併行之間隔，並隨時採取必要之安全措施，
    道路交通安全規則第94條第1 項、第3 項定有明文。又機器
    腳踏車行駛之車道，應依標誌或標線之規定行駛，無標誌或
    標線者，在已劃分快慢車道之道路，雙向道路應在最外側快
    車道及慢車道行駛，道路交通安全規則第99條第1 項第2 款
    前段復有明文。而依當時天氣晴、夜間無照明、柏油路面乾
    燥、無缺陷、無障礙物、視距良好，並無不能注意之情形，
    竟疏未與前車保持適當之安全距離，適有被害人乙○○騎車
    號MKG-842 號之重機車亦疏未注意而行駛於同向之快車道上
    ，甲○○見狀煞車不及，以其自小客車前車頭自後追撞乙○
    ○上開機車車尾，致乙○○人車倒地，因此受有頸椎脊髓損
    傷併四肢癱瘓等重傷害，有道路交通事故現場圖、道路交通
    事故調查報告表(一)、(二)、現場照片、財團法人彰化基督教醫
    院診斷書、慈愛綜合醫院診斷證明書等在卷足憑，被告之過
    失行為與被害人所受重傷害之結果間有相當因果關係，足堪
    認定。
  (三)被告於事故發生後偵查犯罪機關尚未知悉犯罪嫌疑人前，在
    事故現場等候員警到場並當場坦承其為肇事者，而自首接受
    裁判，有雲林縣警察局西螺分局油車派出所員警報告內容明
    確記載：「查詢雲林縣二崙消防小隊119 有關本案報案資料
    ，得知96年4 月20日下午8 時44分26秒有一通00-0000000報
    案電話，經查是江潘秋玉，嗣訪問江潘秋玉本人，據江潘秋
    玉及其子江家雄2 人表示，案發當時確實是肇事司機甲○○
    跑到她們家，拜託她們打電話報案，且案發後，肇事者甲○
    ○在場並當場承認為肇事者」在卷可參，被告行為符合自首
    要件，甚為明確，爰依刑法第62條前段之自首規定，予以減
    輕其刑。
  (四)又按中華民國九十六年罪犯減刑條例業於96年7 月4 日公布
    制定，並於同年月16日施行，該條例第2 條第1 項規定：「
    犯罪在中華民國96年4 月24日以前者，除本條例另有規定外
    ，依下列規定減刑：一死刑減為無期徒刑。二無期徒刑減為
    有期徒刑20年。三有期徒刑、拘役或罰金，減其刑期或金額
    二分之一。」，又「依本條例應減刑之罪，未經判決確定者
    ，於裁判時，減其宣告刑。依前項規定裁判時，應於判決主
    文同時諭知其宣告刑及減得之刑。」同條例第7 條亦定有明
    文。本件被告之犯罪時間在96年4 月24日之前，又無該條例
    所規定不得減刑之例外情事，爰依前揭規定，於裁判時諭知
    其宣告刑及按上開量處之宣告刑減得之刑，及易科罰金之折
    算標準。
  (五)原審以被告罪證明確，依刑法第284 條第1 項後段、第62條
    前段、第41條第1 項前段，刑法施行法第1 條之1 ，中華民
    國九十六年罪犯減刑條例第2 條第1 項第3 款、第7 條、第
    9 條之規定，量處有期徒刑6 月及易科罰金之折算標準，並
    減為有期徒刑3 月及易科罰金之折算標準，其認事用法，洵
    無不當。被告上訴對於前述事實表示無意見，僅以已與告訴
    人達成和解，並已先付新臺幣（下同）3 萬元，餘13萬分13
    期，每月1 萬元，5 月12日再匯1 萬元，現尚餘12萬元，日
    後定依民事和解筆錄內容按期支付為理由而要求宣告緩刑，
    其既對前述事實無意見，是其上訴無理由，應予駁回。惟查
    被告前未曾因故意犯罪受有期徒刑以上刑之宣告，有臺灣高
    等法院被告前案紀錄表1 份在卷可按，且已與告訴人即被害
    人乙○○以16萬元達成和解（不含強制責任險），並於97年
    5 月6 日先給付3 萬元，餘13萬元分期給付，有本院和解筆
    錄在卷足憑（見本院卷第21頁），被告經此偵審程序，當知
    所警惕，信無再犯之虞，爰依刑法第74條第1 項第1 款之規
    定宣告緩刑2 年，用啟自新。另為加強緩刑宣告之警惕效果
    ，並確保被害人得依和解條件獲得賠償，並依同法條第2項
    第3 款之規定，命被告按期給付如主文第2 項所示之金額。
四、適用之法條：
  (一)刑事訴訟法第455 條之1 第1 、3 項、第368 條。
  (二)刑法第74條第1 項第1 款、第2 項第3 款。
本案經檢察官丙○○到庭執行職務。
中    華    民    國    97    年    6     月    30    日
                  刑事第四庭    審判長法  官  吳福森
                                      法  官  曾鴻文
                                      法  官  李淑惠
以上正本證明與原本無異。
本件不得上訴。
                                      書記官  林佳慧
中    華    民    國    97    年    7     月    1     日
附錄本案論罪法條全文
中華民國刑法第284 條（過失傷害罪）
因過失傷害人者，處6 月以下有期徒刑、拘役或5 百元以下罰金
，致重傷者，處1 年以下有期徒刑、拘役或5 百元以下罰金。
從事業務之人，因業務上之過失傷害人者，處1 年以下有期徒刑
、拘役或1 千元以下罰金，致重傷者，處 3 年以下有期徒刑、
拘役或2 千元以下罰金。


司法院資訊處製作；財團法人民間司法改革基金會備份。
